【裁判字號】    95,上易,385
【裁判日期】    950425
【裁判案由】    毀損等
【裁判全文】
臺灣高等法院刑事判決                 95年度上易字第385號
上  訴  人  台灣桃園地方法院檢察署檢察官
上  訴  人
即  被  告  甲○○
選任辯護人  黃政雄律師
上列上訴人因被告公共危險等案件，不服臺灣桃園地方法院94年
度易字第969號，中華民國95年1月17日第一審判決（起訴案號：
臺灣桃園地方法院檢察署94年度偵字第10864號），提起上訴，
本院判決如下：
    主  文
原判決關於恐嚇危害安全部分撤銷。
甲○○以加害生命、身體之事，恐嚇他人致生危害於安全，處有
期徒刑參月。
其他上訴駁回。
前項駁回上訴部分與恐嚇危害安全部分，應執行有期徒刑壹年陸
月。緩刑伍年，並於緩刑期內付保護管束。
    事  實
一、甲○○與丙○○原係男女朋友，丙○○因故提議分手，甲○○則試圖挽回，2人因此迭有爭執。民國92年年底，丙○○
    另與乙○○交往，甲○○嗣在桃園縣桃園市○○街10巷3號3
    樓丙○○住處樓下，撞見乙○○駕駛車牌號碼8119─FR號自
    小客車（登記名義人為詹峻傑，下稱系爭車輛）搭載丙○○
    返家，石昌明乃與乙○○起口角爭執，甲○○因而遷怒乙○○介入、破壞其與丙○○之感情，對乙○○心生不滿。93年
    3 月中旬某日晚上11時許，甲○○以其所有之鑰匙進入丙○○住處，見乙○○在該處，2人遂起口角爭執，甲○○竟基
    於恐嚇之犯意，對乙○○稱「要殺你全家」、「要斷你手腳
    」等語，致生危害於乙○○之身體、生命安全。93年3月24
    日晚間，甲○○與丙○○相約外出，復因分手一事發生爭吵
    ，甲○○於護送丙○○返家後逕自離去，惟即撥打電話欲向
    丙○○致歉，然丙○○語多迴避，態度冷淡，甲○○疑係乙○○在旁阻礙，再度折返丙○○住處察看，途經桃園縣桃園
    市○○街6號停車棚，發現乙○○所使用之系爭車輛停放在
    丙○○家人使用之停車位，一時妒火中燒，竟萌生放火燒燬
    乙○○系爭車輛之犯意，於93年3月25日凌晨12時40分許至
    翌日1時30分許間，攜帶汽油再度折返系爭車輛停放處，將
    汽油潑灑於系爭車輛之車頭、車頂及車尾後點燃，燒燬系爭
    車輛，致生危害於系爭車輛近旁停放之其他車輛，及緊鄰建
    築物之安全，致生公共危險。甲○○旋即駕車駛離，幸經附
    近民眾及時撲滅，始未釀成鉅災。
二、案經桃園縣政府警察局桃園分局報請台灣桃園地方法院檢察
    署檢察官偵查起訴。
    理  由
壹、程序部分：
一、檢察官原起訴被告涉犯刑法第354之罪，於原審審理時變更
    起訴法條為刑法第175條第1項之公共危險罪，合先敘明。
二、證人乙○○於檢察官偵查中經具結所為之陳述，並無顯不可
    信之情況，依刑事訴訟法第159條之1第2項之規定，有證據
    能力。
三、按公務員於職務上製作之紀錄文書、證明文書，在性質上具
    有高度之客觀性，兼具公示性、例行性或機械性、良心性及
    制裁性等幾個共通之特徵，例外容許其作為證據使用，惟如
    公務員所製作之文書屬於個案性質，而不具備例行性之要件
    ，不得認係可信性特別情況之文書，即非屬刑事訴訟法第
    159條之4第1款之特信性文書。本案桃園縣政府消防局所出
    具之火災原因調查報告書內關於火災原因之研判，係針對個
    案所為之公務員職務上製作之文書，非屬例行性類型化登載
    之文書，非屬刑事訴訟法第159條之4第1款之特信性文書。
    惟被告、檢察官、辯護人於本院95年4月11日審判期日，均
    不爭執其證據能力，依刑事訴訟法第159條之5之規定，亦有
    證據能力。
貳、實體部分：
一、訊之上訴人即被告甲○○坦承燒燬乙○○系爭車輛，惟矢口
    否認有恐嚇犯行，辯稱僅係雙方爭吵。
二、經查：
甲、恐嚇部分：
１、證人乙○○證稱：93年3月中旬某日，其到丙○○住處，被
    告偷闖進丙○○家，其等向被告索取鑰匙因而起爭執，被告
    即稱要殺其全家、要斷其手腳，當時其有立即之恐懼感等語
    （偵查卷第35頁、第36頁、原審卷第32頁）；證人丙○○證
    稱：93年3月中旬某日晚上11時許，被告突至其住處，被告
    與乙○○在客廳發生口角，因之前其與被告是男女朋友，當
    時鬧分手，被告氣不過，恐嚇乙○○要傷害他的人，其確有
    聽到被告恐嚇乙○○等語（偵查卷第35頁、原審卷第38頁）
    ，而證人丙○○曾為被告親密女友，被告堅稱與證人丙○○
    並無分手（原審卷第53頁），顯見兩人關係密切，證人丙○○自無須偽證誣陷被告，而證人邱能揚、丙○○經原審隔離
    訊問，二人所述互核一致，堪認被告確有出言恐嚇乙○○。
２、按恐嚇危害安全罪，必須足生危害於安全，此所謂之安全，
    乃指受恐嚇者之安全，故以受恐嚇者心生畏懼為要件。證人
    乙○○證稱：被告恐嚇要殺其全家、要斷其手腳，其當時有
    立即之恐懼感等語（偵查卷第36頁、原審卷第32頁），顯見
    被告之恐嚇行為已足生危害於證人乙○○之生命、身體安全
    ，恐嚇犯行即已成立。證人乙○○雖復稱被告對其恐嚇後，
    其以三字經與被告激激烈對罵，1、2日後即無恐懼感等語（
    原審卷第32頁），惟於被告以言語恐嚇被害人，使心生畏懼
    ，犯罪即已成立，被害人因此情緒反彈或因事過境遷而逐漸
    失其恐懼感，要與犯罪成立無涉。
３、綜上，事證明確，被告恐嚇危害安全犯行洵堪認定。
乙、公共危險部分：
１、被告與證人丙○○感情齟齬，並與證人乙○○多次口角爭執
    ，93年3月24日晚間，證人丙○○再向被告提出分手要求，2
    人不歡而散，嗣被告駕車行經證人丙○○住處樓下，亦據證
    人丙○○、乙○○證述在卷，並有監視器錄影畫面光碟附卷
    可資佐證。
２、經桃園縣消防局勘查暨清理起火處，除發現被火燒燬之保險
    桿、水箱、車頂油漬燃燒殘餘物之外，未發現有任何引火物
    ，亦未發現有自燃性化學物品存在，排除化學物品自燃引火
    之可能性，而經消防局人員採集起火處燃燒殘餘物，並以
    GCMS （氣相層析質譜儀）鑑析，發現含有汽油類促燃劑，
    研判起火原因為人為縱火，此有桃園縣政府消防局93年4月7
    日檔案號碼I04C15B1號火災原因調查報告書可稽（偵查卷第
    14頁至第29頁，含火災原因調查報告書摘要、火災現場勘查
    人員紀錄、火災現場勘查紀錄及原因判斷、火災出動觀察紀
    錄、談話筆錄、火災證物鑑定報告、火災現場平面圖及物品
    配裝圖、現場照片），核與被告自白以潑灑汽油點燃系爭車
    輛相合。
３、系爭車輛於93年3月25日凌晨1時35分前某時許，起火燃燒，
    車頭、車尾及車頂均燒損變色，並有油漬殘留，車身車門上
    有原色殘留，車頭保險桿嚴重燒損，輪胎則未受燒損，自小
    客車駕駛座內部未受火勢波及，就現場外貌觀察，僅位於桃
    園市○○街6號前停放之系爭車輛有被火燒燬之情形，其他
    處所則無燃燒情形等事實，有桃園縣政府消防局火災原因調
    查報告書在卷可稽，此外復有系爭車輛車損照片6張在卷可
    參（偵查卷第12頁、第13頁）。由上開鑑定報告及照片，可
    知被告所放之火，其獨立燃燒力已變更系爭車輛之形體，致
    其車頂、車頭、車尾均燒損失其效用。
４、按刑法第175條第1項所定放火燒燬同法第173條、第174條以
    外之他人所有之物，致生公共危險，所謂之「公共危險」，
    指犯罪行為足以危害不特定之多數人生命、身體、財產及一
    切之安全而言，只需有發生實害之蓋然性為已足，並不以已
    發生實質損害為必要，故一有燒燬之事實，不論已否發生具
    體危險，均應處罰。本案被告放火燒燬系爭車輛之停車棚，
    相鄰有其他汽車，停車棚復毗鄰有人居住之建築物，有現場
    照片可稽（偵查卷第26頁、原審卷第72頁），復經證人丙○○證述在卷（原審卷第50頁），則被告之放火燒車行為，稍
    有不慎，或未能及時滅火，極易使火勢延燒至近旁之其他車
    輛，甚至波及相鄰之建築物，而造成不特定多數人之生命、
    身體、財產之安全，實已致生公共危險。
５、綜上，事證明確，被告公共危險犯行洵堪認定，應依法論科
    。
三、核被告所為，係犯刑法第305條恐嚇危害安全罪、第175條第
    1項之放火燒燬前2條以外他人所有物罪。又被告之放火行為
    雖造成證人乙○○所使用之系爭車輛毀損致令不堪用，然此
    為放火行為之當然結果（放火行為本即含有毀損性質），不
    另論以刑法第354條之毀損罪。被告所犯上開二罪，犯意各
    別，行為互異，應分論併罰。
四、原判決就被告放火燒燬他人汽車之部分，認事證明確，依刑
    事訴訟法第299條第1項前段、第175條第1項，並審酌被告之
    素行，及因感情糾紛縱火燒車之犯罪動機、手段，犯罪所造
    成之損害暨被告之犯後態度等一切情狀，量處有期徒刑1年4
    月，其認事用法，並無違誤，量刑亦稱妥適，被告此部分上
    訴，並無理由，應予駁回。就被告恐嚇危害安全部分，原審
    為被告無罪之諭知，尚有未洽，檢察官據此提起上訴，尚屬
    有據，爰就原判決關於恐嚇危害安全部分，予以撤銷改判。
    爰審酌被告因爭風吃醋之犯罪動機、手段，對被害人所造成
    之安全危害暨被告犯罪後之態度等一切情狀，量處有期徒刑
    3月，並就所犯公共危險與恐嚇危害安全2罪，定其應執行刑
    為有期徒刑1年6月。又查被告前未曾受有期徒刑以上刑之宣
    告，有本院被告全國前案紀錄表在卷可按，被告因感情因素
    ，一時失慮，致罹刑章，現已與被害人乙○○達成和解，經
    此科刑之教訓，當知所警惕而無再犯之虞，本院認其所宣告
    之刑以暫不執行為適當，爰併宣告緩刑5年，以啟自新，併
    諭知於緩刑期內付保護管束，以矯正偏差行為並培養正確法
    治觀念。
據上論斷，應依刑事訴訟法第369條第1項前段、第368條、第364
條、第299條第1項前段、刑法第305條、第41條第1項、第51條第
5款、第74條第1款、第93條第1項、罰金罰鍰提高標準條例第1條
前段，判決如主文。
本案經檢察官柯麗鈴到庭執行職務。
中    華    民    國    95    年    4     月    25    日
                  刑事第十三庭  審判長法  官  曾德水
                                      法  官  范清銘
                                      法  官  杜惠錦
以上正本證明與原本無異。
公共危險部分如不服本判決，應於收受送達後十日內向本院提出
上訴書狀，其未敘述上訴之理由者並得於提起上訴後十日內向本
院補提理由書（均須按他造當事人之人數附繕本）。
恐嚇危害安全部分不得上訴。
                                      書記官  楊秋鈴
中    華    民    國    95    年    4     月    25    日
附錄：本案論罪科刑法條全文
刑法第175條第1項
(放火燒燬住宅等以外之物罪)
放火燒燬前二條以外之他人所有物，致生公共危險者，處 1 年以
上 7 年以下有期徒刑。
放火燒燬前二條以外之自己所有物，致生公共危險者，處 3 年以
下有期徒刑。
失火燒燬前二條以外之物，致生公共危險者，處拘役或 300 元以
下罰金。
刑法第305條
(恐嚇危害安全罪)
以加害生命、身體、自由、名譽、財產之事，恐嚇他人致生危害
於安全者，處2年以下有期徒刑、拘役或300元以下罰金。


司法院資訊處製作；財團法人民間司法改革基金會備份。
